【裁判字號】    99,監,394
【裁判日期】    990727
【裁判案由】    處分受監護人之不動產
【裁判全文】
臺灣板橋地方法院民事裁定              99年度監字第394號
聲  請  人  丙○○
（即受監護宣告之人）
法定代理人  甲○○
相  對  人  乙○○
上列聲請人聲請處分受監護人不動產事件，本院裁定如下：
    主  文
聲請駁回。
聲請程序費用由聲請人負擔。
    理  由
一、本件聲請意旨略以：聲請人即受監護宣告人丙○○前經鈞院
    於民國99年6 月2 日以99年度監宣字第53號裁定宣告為受監
    護宣告人，並選定甲○○為受監護宣告人丙○○之監護人、
    指定許仿貝任會同開具財產清冊之人；聲請人因失能難以自
    理生活，基於未來龐大看護費及醫療費等各項支付需要，需
    處分受監護人部分不動產，以為支應，擬先以夫妻贈與方式
    將不動產贈與配偶乙○○，採贈與之方式理由為：
    (一)基於節稅：依相關稅法規定，夫妻不動產贈與移轉登記，
      無庸繳納土地增值稅及贈與稅，若以一般買賣方式移轉土
      地增值稅合計約需繳納897920元，聲請人難以負擔上開稅
      金。
    (二)基於信賴：受贈人為受監護宣告人配偶，依一般親情關係
      衡情衡理，受贈人必值得信賴，況受監護人臥病迄今數年
      ，受贈人長期以來無怨無悔分擔照顧聲請人之部分責任。
    (三)基於公平：贈與之不動產雖登記在聲請人名下，事實上係
      聲請人與相對人早期共同經營持有，因此贈與相對人合情
      合理。
    爰依民法第1101條第2 項第1 款規定聲請許可處分受監護人
    之不動產等語。
二、按於受監護人之財產清冊開具完成並陳報法院前，監護人對
    於受監護人之財產，僅得為管理上必要之行為。監護人對於
    受監護人之財產，非為受監護人之利益，不得使用、代為或
    同意處分。監護人為下列行為，非經法院許可，不生效力：
     ( 一)代理受監護人購置或處分不動產。( 二) 代理受監護
    人，就供其居住之建築物或其基地出租、供他人使用或終止
    租賃。民法第1113條準用同法第1099之1 條、1101條第1 項
    、第2 項分別定有明文。
三、經查，本件聲請人主張聲請人即受監護宣告人丙○○前經本
    院於99年5 月26日以95年度監宣字第53號裁定宣告為受監護
    宣告之人，並選定甲○○為受監護宣告人丙○○之監護人、
    指定許仿貝任會同開具財產清冊之人等情，有聲請人提出之
    本院上開裁定暨確定證明書影本、戶籍謄本各1 件為證，堪
    信為真實。又聲請人主張其失能難以自理生活，基於未來龐
    大看護費及醫藥費等各項支付需要，可能需處分受監護人之
    部分不動產以為支應，並基於節稅、信賴及公平等原因，擬
    先以夫妻贈與方式將不動產贈與其配偶乙○○等情，固據提
    出受監護宣告人財產清冊及不動產登記謄本等件為憑。惟查
    ，單純之贈與係無償行為，對贈與人而言已難認係有利於贈
    與人，而本件聲請人請求准將其所有系爭不動產贈與其配偶
    即相對人，雖謂係基於節稅及信賴受贈與人，及基於該受監
    護人名下不動產實係受監護宣告人與其配偶早期共同努力經
    營持有等事由，惟依其主張無償贈與系爭受監護人之不動產
    ，難認係管理上必要之行為，且亦不足認定上開贈與行為係
    為受監護宣告人利益所為之必要行為，尤其聲請人如欲支應
    其本身醫療、養護費用而有處分系爭不動產之必要，自得逕
    向本院聲請准予由監護人代為處分，顯無先將系爭不動產贈
    與相對人再處分之必要，是本件既無從認定聲請人聲請許可
    贈與受監護人不動產與相對人，係符合受監護宣告人之利益
    ，其聲請即有未合，自不應准許，應予駁回。至聲請人名下
    之不動產，其所有權之歸屬如尚有爭議，自應由當事人另尋
    民事訴訟之程序以求解決，併予敘明。
四、依非訟事件法第21條第1 項前段，裁定如主文。
中    華    民    國    99    年    7     月     27   日
                  家事庭  法  官  林春長
以上正本證明與原本無異。
如對本裁定抗告，應於裁定送達後10日內向本院提出抗告狀。
中    華    民    國    99    年    7     月     27   日
                          書記官  高小婷

司法院資訊處製作；財團法人民間司法改革基金會備份。
